【裁判字號】    96,上,3
【裁判日期】    981028
【裁判案由】    返還不當得利
【裁判全文】
福建高等法院金門分院民事裁定             96年度上字第3號
上  訴  人  甲○○
                      2樓
訴訟代理人  陳明良律師
被 上訴 人  乙○○
訴訟代理人  黃怡騰律師
上列當事人間請求返還不當得利事件，上訴人對於中華民國96年
10月26日福建金門地方法院96年度訴字第10號第一審判決提起上
訴，本院裁定如下：
    主  文
本件訴訟標的價額核定為新台幣柒拾壹萬玖仟壹佰壹拾貳元。
    理  由
一、按以一訴附帶請求其孳息、損害賠償、違約金或費用者，不
    併算其價額，民事訴訟法第77條之2第2項定有明文。又裁判
    費之繳納為訴訟合法要件，法院應依職權調查（辦理民事訴
    訟事件應行注意事項第9 項參照），法院因核定訴訟標的之
    價額，得依職權調查證據（民事訴訟法第77條之1第3項規定
    參照）。故上級審法院自得重行核定訴訟標的之價額，據以
    正確徵收裁判費（台灣高等法院暨所屬地方法院94年法律座
    談會民事類提案第26號法律問題研討結果意旨參照）。另法
    院依民事訴訟法第77條之1 規定核定訴訟標的之價額，得依
    聲請或依職權為之，法院如發現有誤，應可依職權更正（最
    高法院94年台抗字第182號裁定意旨參照）。
二、本件上訴人係依據民法侵權行為及不當得利之法律關係，聲
    明請求：（一）被上訴人應將金門縣烈嶼鄉○○段第 692-2
    地號土地內如附圖M-N-C-I-O-P-Q-R-M 所示範圍之土地（面
    積4794.08 平方公尺，下稱系爭土地）自原地號土地分割，
    移轉所有權登記予上訴人，並將系爭土地返還上訴人。（二
    ）被上訴人應給付上訴人2,157,336 元，及自起訴狀繕本送
    達被上訴人翌日起至清償日止，按年息百分之5 計算之利息
    （見本院卷第273頁）。上訴人並主張該2,157,336元係被上
    訴人無權占有系爭土地，將系爭土地出租予烈嶼鄉公所取得
    之不當得利，並得請求侵權行為損害賠償，則該部分應屬返
    還土地聲明之附帶請求，依上開規定，不併算其價額（最高
    法院96年度第4 次民事庭會議決議意旨參照）。另就分割土
    地、返還系爭土地及移轉所有權登記部分，上訴人以一訴主
    張之數項標的互為競合，應依其中價額最高者定之（民事訴
    訟法第77條之2第1項但書意旨參照），即以系爭土地起訴時
    之交易價額為準，惟系爭土地於起訴時並無具體之交易價額
    可資依據，自應以起訴時土地公告現值作為計算交易價值之
    準據，而系爭土地於本件起訴時之公告現值為每平方公尺
    150元之事實，有土地登記謄本附卷可稽（見原審卷（一）
    第13頁），是本件訴訟標的價額核定為719,112 元（計算式
    ：150 x 4,794.08 = 719,112），原審將附帶請求部分併算
    其價額，尚有未洽，揆諸上開說明，本院自得重行核定訴訟
    標的之價額。
三、據上論結，依民事訴訟法第77條之1，裁定如主文。
中    華    民    國    98    年    10    月    28    日
                  民事庭審判長法  官  沈宜生
                              法  官  陳坤地
                              法  官  陳容正
以上正本證明與原本無異。
不得抗告。
                              書記官  李麗鳳
中    華    民    國    98    年    10    月    28    日


司法院資訊處製作；財團法人民間司法改革基金會備份。
